臺灣高等法院臺南分院刑事裁定
聲 請 人　甲○○○
聲 請 人　乙 ○ ○
聲 請 人　丙 ○ ○
上列聲請人因違反公司法案件，對於本院93年度重上更(二)字第
342號中華民國93年11月30日確定判決（臺灣臺南地方法院88年
度訴字第637號、臺灣臺南地方法院檢察署87年度偵字第12581號
）聲請再審，本院裁定如下：
    主  文
再審之聲請駁回。
    理  由
一、聲請意旨略以：
  (一)按聲請再審，由判決之原審法院管轄，次按不得上訴於第三
    審法院之案件，除前開規定外，其經第二審確定之有罪判決
    ，如就足生影響於判決之重要證據漏未審酌者，亦得為受判
    決人之利益，聲請再審，刑事訴訟法第四二六條、第四二一
    條分別定有明文。本件聲請人係鈞院九十三年重上更(二)字第
    三四二號刑事判決之被告，為受判決之人，該被訴偽造文書
    案件經鈞院於原判決載明聲請人不得上訴而告確定，係屬不
    得上訴於第三審法院之案件，聲請人提起本件再審，依前開
    法條規定，應由鈞院管轄，合先敘明。
  (二)原確定判決係以曾景農設於台南縣永康鹽洲里洲尾街七十三
    號超景工業股份有限公司（下稱超景公司）負責人，曾榮山
    、曾楊榮（以上二人均已死亡）、乙○○、丙○○、曾正義
    、曾貴則為超景公司之股東。嗣曾景農為與胞兄曾正義爭
    取超景公司之經營權，明知並未於民國（下同）七十七年十
    一月五日下午三時許，在超景公司召開增資股東臨時會議，
    竟與其父曾榮山、配偶甲○○○、胞兄乙○○、胞弟丙○○
    ，共同基於犯罪意思，於七十七年十一月間某日，在超景公
    司於業務上，應由曾景農所制作「超景公司股東臨時會議紀
    錄」虛載：已經超景公司出席股東五人，同意增加資本新台
    幣（下同）七百萬元，分為七千股，每股一千元等語，並由
    曾景農列名主席，甲○○○擔任紀錄，曾榮山、曾楊榮、乙○○、丙○○為出席股東，曾榮山、乙○○、丙○○並於出
    席人欄處簽名（曾楊榮姓名由曾榮山代簽），致生損害於曾
    正義等情。
  (三)原確定判決有足生影響於判決之重要證據漏未審酌，此項重
    要證據如經審酌，應有利於受判決人，茲將其事由臚列如下
    ：
    (1)原判決認被告與曾景農共同基於犯罪意思，偽造「超景公
    　司股東臨時會議紀錄」之動機，係因曾景農為與胞兄曾正
      義爭取超景公司之經營權。惟查：被告於原審即辯稱超景
      公司早經兩造亡父曾榮山分歸曾景農所有，曾景農絕無與
      曾正義爭取經營權而虛偽製作增資股東會議紀錄之必要，
      並提出下列證據證明而未經原審審酌：曾正義供述證明
      超景公司係由父親曾榮山投資經營，兩造俱未出資。（見
      鈞院八十四年上更二字第二○○案84年6月9日筆錄及原審
      八十一年自字第九二號案曾正義於81年5月5日所提出之自
      訴理由狀）曾佘惠美證述超景公司係由父親曾榮山投資
      經營，兩造俱未出資。（見原審八十一年自字第九二號案
      第三八頁曾佘惠美證述）七十四年四月間曾榮山實施分
      家，曾正義自承取得大進廠南邊工廠，曾景農分得超景公
      司；大進廠南廠之購買原料．．．等支出由其支付，貨款
      由其收取，而非如原判決所認係曾景農為與曾正義爭取超
      景公司經營權之事。（見曾正義八十一年五月自訴補充理
      由狀及八十一年上訴字第二二八六號上訴補充理由狀）
      曾正義自行規劃大進廠南、北廠，其所有南廠則向戶政事
      務所申請分編門牌為「永康市○○○路二三六之一」（見
      編訂門牌申請書及台南縣永康市戶政事務所門牌證明書）
    (2)原確定判決並無積極證據足資證明被告等及曾景農、曾榮
      山、曾楊榮未於七十七年十一月五日下午三時在超景公司
      召開股東臨時會，而係以推測、擬制方法為事實之認定；
      反之，被告則提出七項證據證明於前開時、地確有開會，
      其中下列三項證據原審漏未審酌：台南地方法院八十一
      年自字第九二號卷第八十七、八十八、一０六頁，曾榮山
      之供述：證明七十七年十一月五日確有出席開會，曾榮山
      證稱：1.七十七年十一月五日下午三時超景公司股東臨時
      會議事錄上之簽名，是開會時所簽的。2.有簽名者都有開
      會，大約有五個人，有我本人、我太太、曾景農、丙○○
      、乙○○。3.超景公司股東會由曾景農主持在公司開會，
      當時會議有五個人參加，通過增資會議，我太太名字，是
      我代她簽的。經濟部八十八年八月二十六日經商字第
      八八二一七五一五號函：證明公司法尚無規定申辦增資變
      更登記時，須陳報增資之用途及說明增資之原因。台南
      企銀增資開會通知書：證明該公司以平信方式通知股東開
      會，證明開會通知不以存證信函通知為限。
二、按不得上訴於第三審法院之案件，除前條規定外，其經第二
    審確定之有罪判決，如就足生影響於判決之重要證據漏未審
    酌者，亦得為受判決人之利益，聲請再審。刑事訴訟法第四
    百二十一條固定有明文。惟所謂重要證據漏未審酌，須該證
    據足以影響於原判決事實之認定，並以該證據已予提出，而
    被捨棄不予採用，並未敘明其捨棄之理由者為限；如該證據
    未經於偵查或審判中提出，或判決確定後，始發見之證據，
    判決當時既無從審酌，自不包括在內。又提出之證據，事實
    審法院依調查之結果，本於論理法則、經驗法則、依自由心
    證而捨棄不採者，亦非漏未審酌。
三、經查：
  (甲)原確定判決認被告等與曾景農共犯偽造「超景公司股東臨時
    會議紀錄」係以：「
  (一)被告曾景農既為超景公司經營者，則公司欲增資而發行新股
    ，應公告及通知原有股東，當為其所應知。
  (二)況當時被告曾景農尚前往會證師事務所，向會證師蔡炳輝詢
    問相關處理程序，亦為被告於前開案件所不爭，自難對召開
    股東臨時會相關程序諉為不知。
  (三)被告曾景農雖辯稱：當時通知告發人曾正義開會，係用平信
    郵寄，通知其他人則以口頭或電話通知云云。而被告乙○○
    、丙○○亦附和其詞，證人陳淑華於他案到庭時亦證稱：當
    時有看到增資案公告等語（詳調取八十一年自字第九十二號
    卷六三頁反面、六四頁）。然被告乙○○、丙○○係本件共
    同被告，證人陳淑華係超景公司會計，渠等係利害關係人，
    所言是否可信已有疑義！
  (四)況乙○○、丙○○、曾正義同是親人手足，為何僅對股東即
    告發人曾正義以郵寄方式通知，對其他股東即共同被告乙○○、丙○○則改用口頭方式通知？衡諸常情，公司增資既屬
    大事，被告曾景農又曾向會計師垂詢相關處理程序，其又豈
    有不以雙掛號郵寄方式通知股東，以確保股東會召集程序合
    法之理？
  (五)況經原審隔離訊問結果，被告等對上開股東臨時會召集時間
    、地點等情，固均為肯定供述，且情節相符。然對公司為何
    需要增資、被告曾景農當時是否有告知增資緣由、有無告知
    增資來源及細節、是否提出資料說明、參與股東有無告知本
    身不欲增加資本等情，則供述不一（詳原審卷三二七至三二
    九頁）。衡情該次召開股東臨時會目的，係在討論增資事宜
    ，然與會人士竟均不討論增資方法、來源、股東認股等增資
    細節，甚且事後上揭增資部分，並無其他具體證據，足以證
    明其他股東均不願意認設，而由被告曾景農、甲○○○及其
    兒子曾斌誠、曾俊博全數認足增資股款，自有違常情！
  (六)至證人曾貴於原審供證：伊本身只是在超景公司掛名股東
    而已，曾景農曾當面告訴伊，公司開增資股東臨時會，事後
    曾景農有跟伊說出席會議者。錢是誰拿出來的，伊不知道，
    因伊不過問這些事云云（詳原審卷二三二頁）。是證人曾
    貴既未參與股東臨時會，有關何人參與股東臨時會，乃由被
    告曾景農告知，足見當日是否有召開股東臨時會，非證人曾
    貴所親自見聞，且超景公司並未於前揭時間，實際召開股
    東臨時會，已如前述，是證人曾貴上開所言，亦難為有利
    於被告曾景農認定。」等情為據。
  (乙)聲請人上開主張曾景農未與胞兄曾正義爭取超景公司之經營
    權所提出之四項證據，及主張確有於前開時、地召開增資股
    東臨時會議所提出之經濟部八十八年八月二十六日經商字
    第八八二一七五一五號函及台南企銀增資開會通知書，本院
    認聲請人縱於本院本件九十三年重上更(二)字第三四二號審理
    中確有提出，依上開本件本院調查證據所得心證理由，可知
    聲請人上開所主張之證據，均不足以影響於原判決有罪事實
    之認定，彰彰明甚，故自無所謂「重要證據漏未審酌」情事
    ；至於聲請人上開主張確有於前開時、地召開增資股東臨時
    會議所提出之曾榮山在他案之證述，本院認聲請人縱於本件
    審理中確有提出，依上開本件本院調查證據所得心證理由，
    可知本院既認曾榮山為共同正犯，則其在他案之證述，本院
    依調查之結果，本於論理法則、經驗法則、依自由心證而捨
    棄不採，亦非漏未審酌。
四、綜上，聲請人本件聲請再審，為無理由，應予駁回。
五、據上論斷，依刑事訴訟法第434條第1項，裁定如主文。
中　　華　　民　　國　　94　　年　　6 　　月　　29　　日
                  刑事第三庭    審判長法  官  陳義仲
                                      法  官  楊子莊
                                      法  官  陳顯榮
以上正本證明與原本無異。
不得抗告。
　　　　　　　　　　　　　　　　　　　書記官  陳嘉琍
中　　華　　民　　國　　94　　年　　7 　　月　　1 　　日
